臺北高等行政法院裁定
　　　　　　　　　　　　　　　　　　 96年度簡字第00128號
原　　　告　政新資訊有限公司
代　表　人　甲○○
被　　　告　法務部行政執行署桃園行政執行處
代　表　人　乙○○處長）住同.
上列當事人間因有關行政執行事務事件，原告提起行政訴訟。本
院裁定如下︰
　　主  文
原告之訴駁回。
訴訟費用由原告負擔。
　　理  由
一、按「確認行政處分無效及確認公法上法律關係成立或不成立
    之訴訟，非原告有即受確認判決之法律上利益者，不得提起
    之。其確認已執行完畢或因其他事由而消滅之行政處分為違
    法之訴訟亦同。」、「原告之訴，有左列各款情形之一者，
    行政法院應以裁定駁回之。... ：十、起訴不合程式或不備
    其他要件者。」行政訴訟法第6 條第1 項、第107 條第1 項
    第10款分別定有明文。又「義務人或利害關係人對執行命令
    、執行方法、應遵守之程序或其他侵害利益之情事，得於執
    行程序終結前，向執行機關聲明異議。」行政執行法第9 條
    第1 項亦有明定。可知行政執行階段，對於執行程序不服之
    救濟，係因應執行程序爭訟之非涉實體法判斷之特性，強調
    效率原則而採簡明之聲明異議方式，此特別救濟程序與一般
    行政處分之爭執應允其提起訴願、行政訴訟以資救濟為不同
    之立法設計。此觀行政執行法第9 條立法理由中載明：「行
    政執行如依行政機關作成之行政處分或法院裁定為之者，其
    聲明異議係對上述行政執行程序有關的事項有所不服請求救
    濟，與義務人對行政機關作成之行政處分不服應循訴願、行
    政程序請求救濟，或對法院裁定不服，應提起抗告者，迥然
    不同。」至明。
二、查本件原告曾對被告94年3 月30日桃執禮92年營所執字第00
    074664號系爭執行命令向法務部行政執行署聲明異議，經法
    務部執行署以94年度署聲議字第164 號決定書駁回其異議，
    有卷附上該決定書可稽。而原告本件所提確認之訴，確認之
    標的則係被告系爭執行命令之債權範圍，其涉及執行事件之
    債權人有無執行名義所載之請求權，被告為執行機關無審認
    判斷之權（最高法院63年台抗字第376 號判例參照）；次查
    本件被告據以執行者，係財政部台灣省北區國稅局因原告滯
    納90年度綜合所得稅，於92年9 月間移送被告執行，苟原告
    爭執其債權之範圍，應以財政部台灣省北區國稅局原處分所
    成立之法律關係為對象，始符法制；詎原告竟對系爭執行命
    令聲明異議遭駁回後，猶以被告為對象，訴請確認執行命令
    之執行債權範圍，揆諸前揭規定及說明，其起訴即有不合，
    應予駁回。
三、據上論結，本件原告之訴為不合法，爰依行政訴訟法第107
    條第1 項第10款、第104 條、民事訴訟法第95條、78條，裁
    定如主文。
中　　華　　民　　國　　96　　年　　3　　 月　　27　　日
                               第六庭法  官　闕　銘　富
上為正本係照原本作成。
本件以訴訟事件所涉及之法律見解具有原則性者為限，始得於本
裁定送達後10日內向本院提出抗告狀（須按他造人數附繕本），
並經最高行政法院許可後方得抗告。
中　　華　　民　　國　　96　　年　　3　　 月　　27　　日
                                     書記官  孫　筱　晴
